【裁判字號】    97,交聲,896
【裁判日期】    980210
【裁判案由】    違反道路交通管理處罰條例聲明異議
【裁判全文】
臺灣士林地方法院交通事件裁定         97年度交聲字第896號
原處分機關  臺北市交通事件裁決所
異  議  人  甲○○
即受處分人
上列異議人即受處分人因違反道路交通管理處罰條例案件，對臺
北市交通事件裁決所違反道路交通管理事件裁決書所為處分（原
處分案號：民國97年6 月24日北市裁四字第裁22－AOOWG2342 號
），聲明異議，本院裁定如下：
    主  文
原處分撤銷。
甲○○不罰。
    理  由
一、原處分意旨略以：異議人即受處分人甲○○駕駛車號2286-E
    A 號之自用一般小客車（下稱上開自小客車）於民國97年2
    月25日7 時10分許，在臺北市○○○路○ 段11巷，經臺北市
    政府警察局交通警察大隊內湖分隊員警逕行舉發「在多車道
    右轉彎時，不先駛入外側車道」之違規，惟異議人並未於舉
    發通知單上所載應到案日期前到案聽候裁決者，經臺北市交
    通事件裁決所調查後仍認定其有上開違規行為者，爰依道路
    交通管理處罰條例第48條第1 項第4 款、第63條第1 項第1
    款、違反道路交通管理事件統一裁罰基準及處理細則第44條
    及違反道路交通管理事件統一裁罰基準表之規定，對異議人
    處以新臺幣1800元之罰鍰，並記違規點數1 點。
二、聲明異議意旨略以：異議人於上揭時間，駕駛上開自小客車
    ，左轉駛入行愛路後欲再右轉民權東路，然當車行至中興保
    全公司欲左轉時，因同行車輛甚多，只能先駛入內車道，異
    議人每天都需經過此路段，實驗多次在不及50公尺而且車多
    的情況之下，根本無法順利於欲右轉時順利切入外側車道，
    而肇事當天另一部車子欲直行卻未切換至內車道，進而撞及
    異議人之車子右後方，異議人並非不依規定變換車道，實是
    因車多難行難以變換至外側車道，為此，依法聲明異議，請
    法院明查等語。
三、按道路交通管理處罰條例第90條規定：「違反本條例之行為
    ，自行為成立之日起；行為有連續或繼續之狀態者，自行為
    終了之日起，逾三個月不得舉發。」，又違反道路交通管理
    事件統一裁罰標準及處理細則第11條第1 項規定：「行為人
    有本條例之情形者，應填製舉發違反道路交通管理事件通知
    單（以下簡稱通知單），並於被通知人欄予以勾記，其通知
    聯依下列規定辦理：一、當場舉發者，．．．應於填記通知
    單後將通知聯交付該駕駛人或行為人簽名或蓋章收受之；拒
    絕簽章者，仍應將通知聯交付該駕駛人或行為人收受，並記
    明其事由及交付之時間；拒絕收受者，應告知其應到案時間
    及處所，並記明其事由與告知事項，視為已收受；．．．。
    四、逕行舉發者，應按已查明之資料填註車牌號碼、車輛種
    類、車主姓名或地址，並於通知單上方空白處加註逕行舉發
    之文字後，由舉發機關送達被通知人。」，因之，舉發手續
    是否完成，仍應以舉發之意思表示送達於受處分人為要件。
    另按處理違反道路交通管理事件，有關文書送達之程序，準
    用行政程序法送達之規定；違反道路交通管理事件統一裁罰
    標準及處理細則第5 條定有明文。而行政程序法中對於文書
    送達，其第72條第1 項規定：「送達，於應受送達人之住居
    所、事務所或營業所為之。但在行政機關辦公處所或他處會
    晤應受送達人時，得於會晤處所為之」，合先敘明。
四、本件異議人即受處分人甲○○駕駛上開自用小客車，於97年
    2 月25日7 時10分許，在臺北市○○○路○ 段11巷，經臺北
    市政府警察局交通警察大隊內湖分隊員警逕行舉發其有在多
    車道右轉彎時，不先駛入外側車道之違規行為，而填製臺北
    市政府警察局北市警交大字第AOOWG2342 號舉發違反道路交
    通管理事件通知單（下稱系爭舉發通知單）。經查，系爭舉
    發通知單於97年3 月20日，以雙掛號郵遞方式向異議人位於
    「台北市○○區○○路419 號12樓之2 」車籍地址為送達，
    經大樓管理委員會簽收後，仍因無此人領取遭退回，此有臺
    北市政府警察局交通警察大隊98年1 月19日北市警交大執字
    第09836093800 號函及退回之系爭舉發通知單暨送達證書各
    1 件在卷可按。惟異議人於94年8 月9 日即遷入臺北市○○
    區○○街92巷7 弄11號6 樓居住，有個人基本資料查詢結果
    1 份附卷為憑，足認異議人於原舉發單位送達系爭舉發通知
    單時之住所地，並非上址車籍地址，故原舉發機關於遭退回
    後未再予查知異議人確實住居所後改依正確地址送達，尚難
    認已有合法送達。是系爭舉發通知單並不符合上揭行政程序
    法送達之規定，即不能認為已完成舉發，縱認原處分機關將
    本件裁決書送達異議人時，已完成舉發之動作，然本件違規
    事實係發生於97年2 月25日，距本件異議人收受本件裁決書
    之日期即97年7 月3 日，此有原處分機關送達證書1 份在卷
    可考，已逾3 個月之期間，依上揭道路交通管理處罰條例第
    90條前段之規定，仍不得舉發。
五、綜上，原處分機關逕予為如上開處分，裁處異議人罰鍰，並
    記違規點數，即有違誤。異議人本件異議理由雖有不同，然
    原處分既有上開可議之處，即屬無可維持，應由本院撤銷原
    處分，另為異議人不罰之諭知。
據上論斷，應依道路交通管理處罰條例第87條第2 項，道路交通
案件處理辦法第20條前段，裁定如主文。
中    華    民    國    98    年    2     月    10    日
                         交通法庭 法  官  王美玲
以上正本證明與原本無異。
如不服本裁定，應於裁定送達後5日內向本院提出抗告狀。
                                  書記官  蔡昀潔
中    華    民    國    98    年    2     月    10    日


司法院資訊處製作；財團法人民間司法改革基金會備份。
